【裁判字號】    94,訴,2339
【裁判日期】    950505
【裁判案由】    殺人未遂等
【裁判全文】
臺灣桃園地方法院刑事判決              94年度訴字第2339號
公  訴  人  臺灣桃園地方法院檢察署檢察官
被      告  戊○○
選任辯護人  陳德義律師
上列被告因殺人未遂等案件，經檢察官提起公訴（94年度偵字第
13756 號），本院判決如下：
    主  文
戊○○意圖為自己不法之所有，結夥三人以上攜帶兇器於夜間侵
入有人居住之建築物，以強暴至使不能抗拒而取他人之物，處有
期徒刑伍年，附表所示之物品均沒收。又共同以加害生命、身體
之事，恐嚇他人致生危害於安全，處有期徒刑柒月。應執行有期
徒刑伍年陸月，附表所示之物均沒收。
    事  實
一、戊○○、陳文謙（檢察官另行偵查中）與姓名年籍不詳綽號
    「阿和」之成年男子於民國94年7 月30日夜間11時許，共乘
    陳文謙所自行竊取之8P－3269號休旅車前往臺北市，於翌日
    即7 月31日凌晨1 時許返抵桃園縣大園鄉時因該車汽油耗盡
    ，遂前往桃園縣大園鄉○○村○○路○ 段722 號乙○○所開
    設之地下油行加油，因3 人均未攜帶現金支付油款，戊○○
    、陳文謙及「阿和」其中1 人原表示要使用信用卡刷卡付款
    ，惟仍以戊○○所有之手機1 支作為抵押後離去，戊○○、
    陳文謙與「阿和」認該油行獲利甚豐，竟共同基於意圖為自
    己不法所有及持有具有殺傷力可發射子彈之槍枝、具有殺傷
    力之子彈等犯意聯絡及行為分擔，決議以該處為強盜地點，
    由陳文謙、「阿和」提供其所有之客觀上對人之生命、身體
    構成威脅而可供作兇器使用之西瓜刀1 把、球棒1 支，再由
    「阿和」、陳文謙向不詳姓名成年友人借得型號不詳之可發
    射子彈具有殺傷力之改造（土造）槍枝1 支及具有殺傷力之
    直徑9.4MM 土造子彈1 顆，放置在前開車上，旋即由陳文謙
    搭載「阿和」、戊○○重回乙○○之上開桃園縣大園鄉○○
    村○○路○段722 號地下油行，戊○○、陳文謙及「阿和」
    於扺達上揭地點後，陳文謙將車門正對由乙○○叔父丙○○
    使用、休憩之油行辦公室門口後停車，三人隨即分持手槍、
    西瓜刀及球棒下車侵入屋內，「阿和」大喊「搶劫！」，並
    由戊○○持球棒、陳文謙持西瓜刀、「阿和」持改造（土造
    ）手槍控制現場，以此強暴方式使在場之乙○○及丙○○心
    生恐懼而不能抗拒，「阿和」見乙○○身上配載手機1 支及
    丙○○腰間放置霹靂包1 只，即與戊○○交換兇器，由戊○○以槍指向乙○○、丙○○，「阿和」一手持球棒一手搶得
    乙○○所有放在身上之門號0000000000號手機1 支，再轉向
    丙○○欲強取霹靂包內金錢，丙○○在此不能抗拒之情形下
    ，原伸手要取出霹靂包內現金，未料「阿和」見丙○○動作
    遲緩，即自行伸手取出霹靂包內現金約新臺幣（下同）3 千
    元，並自行基於傷害他人身體之犯意，持該球棒向丙○○之
    頭部敲擊，使丙○○前額右眼上方、鼻子受傷並昏倒在地（
    此傷害部分丙○○未據告訴），乙○○見丙○○受此傷害，
    唯恐「阿和」更加害於丙○○，則拿起現場之煙灰缸向陳文
    謙丟去，戊○○、陳文謙及「阿和」見狀迅速離開現場，戊○○、陳文謙於上車後離開之際，為防止乙○○追出，即共
    同基於恐嚇他人生命、身體之犯意聯絡，由陳文謙口頭指示
    戊○○開槍示威，戊○○坐在車內後座，朝該辦公室近門口
    牆壁處射擊1 槍，造成該處鐵皮材質之牆壁形成一處圓形凹
    孔，嗣於同日上午5 時30分許，經乙○○報警後，為警循線
    至陳文謙桃園縣大園鄉內海村8 鄰78之35號住處圍捕戊○○
    、陳文謙及「阿和」3 人，在陳文謙竊得之8P－3269號休旅
    車中，起出乙○○之手機1 支（已發還予乙○○）、開槍後
    遺留之彈殼1 個及犯案用之西瓜刀1 把（未扣得球棒及槍枝
    ），未料陳文謙、「阿和」趁隙逃逸，戊○○亦由上址2 樓
    跳下逃至該處附近之大同公司員工宿舍廁所內躲藏，經大同
    公司員工報案表明有不明人士躲藏在廁所內，警方遂於同日
    上午7 時30分許前往大同公司員工宿舍處理，戊○○見警方
    到來後，即向未獲悉上開強盜案件涉嫌人之警員坦承涉犯乙○○開設之油行強盜案而自首，進而接受裁判。
二、案經桃園縣政府警察局大園分局報請臺灣桃園地方法院檢察
    署檢察官偵查起訴。
    理  由
一、證人丁○○於警詢中所為之證言，雖屬審判外之陳述，惟按
    當事人、代理人或辯護人於法院調查證據時，知有第159 條
    第1 項不得為證據之情形，而未於言詞辯論終結前聲明異議
    者，視為有前項之同意，刑事訴訟法第159 條之5 第2 項訂
    有明文。是證人丁○○於警詢所為之證述，既未經公訴人、
    被告及辯護人於本院言詞辯論終結前聲明異議，並經本院審
    酌該言詞認為適當，自均得採為證據，核先敘明。
二、訊據被告戊○○於本院審理中對於在案發當日乘坐陳文謙駕
    駛之8P－3269號休旅車與陳文謙、「阿和」前去被害人乙○○開設之油行加油後，3 人又再度前往該處，分持球棒、西
    瓜刀、槍枝下車進入該油行辦公室內，次由「阿和」與被告
    交換兇器後，由陳文謙或「阿和」取得被害人乙○○之手機
    、丙○○身上之現金，被告於離去之際為阻止被害人乙○○
    之追趕，持槍朝辦公室近門口之牆壁處擊發1 槍等情固坦承
    不諱，惟矢口否認涉有加重強盜、持有具有殺傷力可發射子
    彈之改造（土造）手槍、持有具有殺傷力之子彈及恐嚇危害
    安全等犯行，並辯稱：伊至乙○○之油行僅係為了拿回先前
    加油抵押之手機，伊不知阿和及陳文謙是要去行搶，而於離
    開之際會開槍，則係因當時太慌亂，陳文謙叫伊開槍，伊就
    開槍了，且伊在警局有遭到警方刑求云云。經查：
  (一)被告戊○○與「阿和」、陳文謙於94年7 月30日夜間11時許
    ，共乘陳文謙所自行竊取之8P－3269號休旅車前往臺北市，
    於翌日即7 月31日凌晨1 時許返抵桃園縣大園鄉時因該車汽
    油耗盡，遂前往乙○○在桃園縣大園鄉○○村○○路○ 段72
    2 號所開設之地下油行加油，因3 人均未攜帶現金支付油款
    ，被告、陳文謙及「阿和」其中1 人原表示要使用信用卡付
    款，惟仍以戊○○所有之手機1 支作為抵押後離去，約間隔
    30至40分鐘許，3 人又搭乘上開休旅車攜帶西瓜刀1 把、球
    棒1 支及槍、彈返回乙○○之油行，並侵入由丙○○使用、
    休憩之油行辦公室內等情，業據被告於警詢、偵查、本院審
    理中所坦承不諱，核與證人乙○○及丙○○於本院審理中之
    證述（本院95年2 月8 日審判筆錄第10、11、22、24頁）及
    8P －3269 號車輛使用人丁○○於警詢中證稱：8P－3269號
    遭竊等語大致相合，並有上開西瓜刀1 把扣案可證、油行辦
    公室內有床舖、桌椅等陳設之照片4 張在卷可參（偵卷第38
    頁、本院卷）。
  (二)被告雖於本院審理中供稱：伊僅係為了拿回行動電話才返回
    該油行，直至下車後始知「阿和」及陳文謙有攜帶兇器及欲
    強盜財物云云，惟被告於94年7 月31日受警詢問之初，即坦
    承當時伊手持球棒、「阿賢」（之後已改稱「阿和」）持手
    槍、「阿戶」（之後已改稱係陳文謙）持西瓜刀，誰喊搶劫
    伊不知道，之後「阿賢」把手槍給伊並拿走伊手中球棒毆打
    1 名被害人，搶到錢後伊3 人隨即逃離等語（偵卷第7 頁
    ）、於同日受檢察官訊問「是否要共同行搶？」時亦答稱：
    「是的。」、再問「為何選定此被害人？」時，答稱：「阿
    賢（之後已改稱「阿和」）提議的。」等語（偵卷第57頁）
    ，並於94年8 月23日警詢、檢察官訊問時稱：案發前2 、3
    日陳文謙有告知伊說「阿和」有槍，槍是「阿和」帶陳文謙
    去向「阿和」朋友借來的等語（偵卷第68、75頁），被告於
    本院審理中亦坦承下車時攜帶球棒進入油行辦公室等情，其
    對於強盜之謀議及過程已供承無訛，顯非如被告所述：於下
    車後始知陳文謙、「阿和」有攜帶兇器云云，且若只是單純
    欲取回抵押油費之手機，何需3 人均持客觀上足以傷害他人
    身體、生命之西瓜刀、球棒及槍、彈進入該處辦公室內，足
    認當天被告、陳文謙及「阿和」至被害人乙○○之油行加完
    油離去後即有共同強盜之犯意聯絡，並由陳文謙、「阿和」
    提供犯案用之西瓜刀、球棒、槍、彈後，3 人再返回該處無
    訛。
  (三)再參被害人乙○○於本院審理中證稱：當天歹徒加完油後約
    半小時後，開車返回，並以車子平行對著門口，3 人下車後
    分持西瓜刀、球棒及手槍進入，拿球棒的歹徒大喊搶劫，被
    告有拿手槍在門口管制，拿球棒的人先動手搶伊身上之手機
    ，後來再搶丙○○霹靂包裡的錢3 千元，因為歹徒拿槍比著
    我們，還有人拿西瓜刀，我們不敢反抗，後來持球棒的歹徒
    打丙○○的頭後，人倒在地上，我就拿起煙灰缸砸向持西瓜
    刀的歹徒，歹徒3 人迅速離開，我還沒追出去，就先聽到歹
    徒關車門的聲音後再聽到槍聲，後來在門口外面鐵皮牆壁上
    發現彈孔等語（本院95年2 月8日 審判筆錄第10至21頁）及
    證人丙○○於本院審理中證稱：歹徒3 人開廂型車過來我們
    辦公室並拿刀、槍及木棒，拿槍及刀的人堵在門口，另一人
    持木棒進來，有人喊搶劫，我原本要拿錢出來，但不知為何
    被歹徒持木棒打，後來我就昏倒了，至於打我的歹徒已想不
    起來，但我的右眉上方及鼻子都有撕裂傷等語（本院95 年2
    月8 日審判筆錄第22至26頁），復有被害人丙○○94年7 月
    31日至敏盛綜合醫院就診之病歷資料記載丙○○前額、人中
    處均有撕裂傷（本院卷）、被害人乙○○將手機領回之贓物
    認領保管單（偵卷第24頁）等資料，及被告於本院審理中坦
    承伊、陳文謙及「阿和」返回乙○○之油行時，與陳文謙、
    「阿和」分別攜帶球棒、西瓜刀、槍枝進入乙○○之油行辦
    公室，最後離去之際陳文謙叫伊開槍，伊就朝近門口牆壁處
    發射1 槍等情，被告顯已同意陳文謙、「阿和」交予其球棒
    供其使用，隨後並與「阿和」交換兇器，由被告改持手槍、
    「阿和」改持球棒方便強取被害人財物等行為，且被告、陳
    文謙、「阿和」進入油行辦公室後，復由被告控制辦公室門
    口，於「阿和」強取財物之時，又以槍枝指向被害人乙○○
    、丙○○，在「阿和」取得財物並毆打丙○○後，而乙○○
    起意反抗之際，被告、陳文謙及「阿和」始一同離開現場，
    足認被告、陳文謙、「阿和」3 人對於強盜犯行已有所行為
    分工，並實際取得乙○○之0000000000號手機1 支及丙○○
    霹靂包內現金約3 千元；若如被告所稱不知道陳文謙、「阿
    和」要去強盜，伊是被騙去的云云，被告大可於抵達乙○○
    之油行後拒絕攜帶球棒進入該處辦公室，或見「阿和」強取
    財物之際逕行離開，被告卻仍持球棒、手槍全程在場，並於
    離去之際鳴發1 槍，又無任何事證可認被告之意志受到陳文
    謙、「阿和」之控制或有其他無法控制行為之精神異常狀況
    ，被告所為顯係其自由意志下之選擇，自難以此辯解而脫卻
    罪責，又被告辯稱係為了取回手機才返回乙○○之油行云云
    ，惟自被告之陳述及證人乙○○、丙○○之證述綜合觀之，
    被告與陳文謙、「阿和」再度回到被害人乙○○之油行時，
    並無任何人表示要取回被告之手機，反而係由「阿和」搶得
    被害人乙○○身上之手機，顯見被告上開辯詞亦與實情不符
    ，故被告與陳文謙、「阿和」具有強盜之犯意聯絡，並攜帶
    西瓜刀、球棒、槍枝前往被害人乙○○之油行，並侵入供丙○○居住之油行辦公室內，向乙○○、丙○○實行強盜行為
    之犯行明確。
  (四)被告、陳文謙、「阿和」攜帶至被害人乙○○油行之槍枝，
    最後由被告擊發1 槍後離去等情，業據被告坦承不諱，而被
    害人乙○○油行辦公室外側近門處牆壁上有1 圓形凹孔，有
    現場照片8 張可參（偵卷第38頁下方照片、本院卷），再者
    ，被害人乙○○於本院審理中稱：案發前辦公室門旁邊的牆
    壁上並沒有1 個洞等語（本院95年2 月8 日審判筆錄第21頁
    ），而警方於94年7 月31日前往陳文謙桃園縣大園鄉內海村
    8 鄰78之35號住處圍捕嫌疑人時，在陳文謙竊取得來之8P－
    3269號休旅車中，起出被害人乙○○之手機1 支（已發還予
    乙○○）、彈殼1 個及上開犯案用之西瓜刀1 把，除據桃園
    縣政府警察局大園分局竹圍派出所警員甲○○於本院審理中
    證述明確外（本院95年2 月8 日審判筆錄第5 頁），復有桃
    園縣政府警察局大園分局搜索扣押筆錄、大園分局扣押物品
    目錄表（偵卷第34至37頁）可資佐證，再觀被害人乙○○前
    所述：伊拿起煙灰缸砸向持西瓜刀的歹徒，歹徒3 人迅速離
    開，伊還沒追出去，就先聽到歹徒關車門的聲音後再聽到槍
    聲，後來在門口外面鐵皮牆壁上發現彈孔等語，被告顯係上
    車後，在離去之際，於車內朝外射擊1 槍，始造成上開彈孔
    ，而彈殼則因槍支自動退殼功能彈落遺留於車內等情，至為
    明確，又扣案之彈殼1 個送請內政部警政署刑事警察局鑑定
    後，認係外徑9.4MM 、長16.9MM之土造金屬彈殼，經檢視其
    彈底之撞針痕、疑似抓子痕及彈殼之破裂情形，研判係由土
    （改）造槍枝所擊發之可能性較高，有該局94年11月2 日刑
    鑑字第0940150627號函在卷可稽（偵卷第118 頁），且被害
    人乙○○之油行辦公室牆壁為鐵皮材質，已如證人乙○○前
    所述，該子彈經擊發後，既能於該鐵皮材質之牆壁上留有極
    深之彈孔，未扣案之改造（土造）手槍及上開子彈1 顆，顯
    然已能穿刺人體皮肉層而達到具有殺傷力之程度無訛，足認
    被告與陳文謙、「阿和」共同持有具有殺傷力可發射子彈之
    改造（土造）手槍及具有殺傷力之子彈之犯行明確。
  (五)被告於偵查、本院審理中供承：當時陳文謙叫伊開槍，於離
    去油行前就持槍射擊了1 發等情，於本院審理中又進而坦承
    係為了阻止乙○○追趕而開槍等語（本院95年4 月14日審判
    筆錄第22頁），且被告於94年7 月31日與陳文謙、「阿和」
    分持球棒、西瓜刀、改造（土造）手槍至被害人乙○○之油
    行強盜取得財物後，被害人乙○○拿煙灰缸丟向持西瓜刀之
    陳文謙後，被告及陳文謙、「阿和」迅速離開現場，乙○○
    尚未追出之際，就聽到槍聲等情，經被害人乙○○於本院審
    理中結證綦詳，已如前所述，而被告鳴發之子彈擊中油行辦
    公室外側之牆壁上，有前開現場照片8 張可參（偵卷第38頁
    下方照片、本院卷），可認當時被告確係為了阻止乙○○之
    追出，即順應陳文謙之提議而鳴發一槍示威等情至為明確，
    而使用具有殺傷力之槍枝發射子彈，已足以恫赫他人生命、
    身體，致生危害於安全，被告與陳文謙仍執意為上開行為，
    顯見被告與陳文謙基於恐嚇他人生命、身體之犯意聯絡，以
    鳴槍示威之事恐嚇被害人乙○○致生危害於安全之犯行亦臻
    明確。
  (六)另被告雖於94年8 月23日檢察官訊問時及本院95年4 月14
    日審理中稱曾於借提時遭大園分局警員刑求一節（偵卷第75
    頁、該次審判筆錄第24頁），惟被告於警員借提後經檢察官
    於94年8 月2 日訊問：在警員詢問過程有無受到強暴、脅迫
    及不法情事等情，被告答稱：對於詢問過程沒有意見（偵卷
    第70頁），被告於本院審理中亦未聲請就此部分調查證據或
    提出驗傷文件供本院調查，且被告於為警查獲之當天，已就
    大部分之案發經過詳細說明，警員自無再刑求取供之必要，
    且被告於94年8 月2 日為警借提詢問時，被告僅更正共犯陳
    文謙、「阿和」之姓名、綽號，再坦承有於離去油行之際鳴
    發1 槍等情（偵卷第66至68頁），惟被告於本院審理中亦坦
    承上情，難認被告有何因刑求而為不實自白之情形，顯見被
    告辯稱曾於借提時遭到刑求一節，為臨訟杜撰之詞，難以採
    信，附此敘明。
    綜上所述，被告與陳文謙、「阿和」共同持有具有殺傷力之
    改造（土造）手槍及具有殺傷力之子彈，並結夥3 人攜帶西
    瓜刀、球棒、有殺傷力之槍枝強盜被害人乙○○、丙○○之
    財物後，被告復與陳文謙另行起意恐嚇被害人乙○○之生命
    、身體，致生危害於乙○○之安全等犯行明確，應依法論科
    。
三、
  (一)按扣案之西瓜刀全長42公分，刀刃28.5公分，刀刃為金屬材
    質，單面開鋒，開鋒處銳利，經本院勘驗屬實（本院95年4
    月14日審判筆錄第10頁），而未扣案之球棒既能用以打傷被
    害人丙○○，未扣案之改造（土造）手槍、子彈具有殺傷力
    已如前述，上開物品客觀上對於人之身體、生命顯具有高度
    危險性，應屬兇器無訛；又槍砲彈藥刀械管制條例第4 條第
    1 項第1 款、第2 款規定「本條例所稱槍砲、彈藥、刀械如
    下：一、槍砲：指火砲、肩射武器、機關槍、衝鋒槍、卡柄
    槍、自動步槍、普通步槍、馬槍、手槍、鋼筆槍、瓦斯槍、
    麻醉槍、獵槍、空氣槍、魚槍及其他可發射金屬或子彈具有
    殺傷力之各式槍砲。二、彈藥：指前款各式槍砲所使用之砲
    彈、子彈及其他具有殺傷力或破壞性之各類炸彈、爆裂物。
    」，故核被告戊○○所為，係犯刑法第330 條第1 項結夥三
    人以上攜帶兇器於夜間侵入有人居住之建築物而犯強盜罪、
    第305 條恐嚇危害安全罪及槍砲彈藥刀械管制條例第8 條第
    4 項未經許可持有其他可發射子彈具有殺傷力之各式槍砲罪
    、第12條第4 項之未經許可持有具殺傷力之子彈罪。
  (二)被告與陳文謙、綽號「阿和」之成年男子就上開結夥三人以
    上攜帶兇器於夜間侵入有人居住之建築物而犯強盜罪及未經
    許可持有其他可發射子彈具有殺傷力之各式槍砲罪、持有具
    有殺傷力之子彈罪間，有犯意聯絡及行為分擔，應論以共同
    正犯，被告與陳文謙就恐嚇危害安全罪部分具有犯意聯絡，
    亦應論以共同正犯。被告一持有行為同時觸犯上開槍砲彈藥
    刀械管制條例第8 條第4 項、第12條第4 項二罪名，為想像
    競合犯，應依刑法第55條規定，從較重之未經許可持有其他
    可發射子彈具有殺傷力之各式槍砲罪處斷。被告以持有具有
    殺傷力可發射子彈之手槍使被害人乙○○、丙○○不能抗拒
    ，進而強盜，所犯未經許可持有其他可發射子彈具有殺傷力
    之各式槍砲罪與結夥三人以上攜帶兇器於夜間侵入有人居住
    之建築物而犯強盜罪，有方法、目的之牽連關係，應依刑法
    第55條牽連犯規定，從一重之結夥三人以上攜帶兇器於夜間
    侵入有人居住之建築物而犯強盜罪處斷。被告所犯上開結夥
    三人以上攜帶兇器於夜間侵入有人居住之建築物而犯強盜罪
    與恐嚇危害安全罪，犯意各別，罪名不同，應分論併罰之。
  (三)公訴意旨認被告明知有人在乙○○油行辦公室內，如朝該處
    開槍有致人於死之可能而基於殺人不確定故意，由屋外朝內
    射擊，未造成他人傷亡，係犯刑法第271 條第2 項、第1 項
    之殺人未遂罪等情，被告雖坦承於離去油行前有持槍射擊1
    發等情，但自始堅詞否認有何殺人犯意，並辯稱不是要朝屋
    內射擊等語；經查，被告於94年7 月30日與陳文謙、「阿和
    」分持球棒、西瓜刀、改造（土造）手槍至被害人乙○○之
    油行強盜取得財物後，被害人乙○○拿煙灰缸丟向持西瓜刀
    之陳文謙後，被告及陳文謙、「阿和」迅速離開現場，乙○○尚未追出之際，就聽到槍聲等情，經被害人乙○○於本院
    審理中結證綦詳，而被告鳴發之子彈擊中油行辦公室外側之
    牆壁上，亦有現場照片8 張可參（偵卷第38頁下方照片、本
    院卷），顯見當時被告係為了阻止乙○○之追出，即順應陳
    文謙之提議而鳴發一槍示威，且被告係離去前在車內開槍，
    已如前所述，當時車輛即停放門外，如被告真有殺人之犯意
    ，以此近距離射擊，豈會失手而僅射到辦公室門旁牆壁上，
    顯見被告並非向屋內瞄準射擊，且被告又何需遲至離開之際
    始開槍殺人，而該處辦公室牆壁為鐵皮製，業經被害人乙○○於本院審理中證述明確，難認被告朝屋外牆壁射擊，主觀
    上即有預見子彈可能會穿透牆壁進而殺害被害人乙○○、丙○○，及若被害人因此死亡亦不違其本意，仍執意為之的殺
    人犯意，再者，被告與陳文謙、「阿和」與被害人丙○○、
    乙○○素不相識，當天在被害人丙○○、乙○○未反抗下，
    三人亦實際取得財物，並無殺害被害人丙○○、乙○○之動
    機，綜上，可認被告戊○○鳴槍僅係為了示威防止被害人乙○○追出，而以開槍行為恫赫被害人乙○○之生命、身體，
    致生危害於安全，難認有何殺人之主觀犯意，故此部分行為
    ，公訴人認係犯刑法第271 條第2 項、第1 項之殺人未遂罪
    ，容有未洽，惟其起訴之基本犯罪事實相同，自應予變更起
    訴法條，附此敘明。
  (四)被告於警方前往陳文謙住處查緝時，自陳文謙住處2 樓跳下
    逃至該處附近之大同公司員工宿舍廁所內躲藏，經大同公司
    員工報案表明有不明人士躲藏在廁所內，桃園縣政府警察局
    大園分局警員及大園分局潮音派出所警員劉有晟、李黃勝遂
    於94年7 月31日上午7 時30分許前往大同公司員工宿舍處理
    ，戊○○見警方到來後，即向尚未獲悉上開強盜案之嫌疑人
    為何人而有偵查犯罪權限之警員劉有晟、李黃勝坦承涉及本
    件強盜案件等情，業據警員劉有晟、李黃勝於本院審理中證
    述綦詳（本院95年4 月14日審判筆錄第2 至8 頁），被告於
    偵查機關未能獲悉本件強盜案件涉嫌人前，即向警方自首，
    並接受裁判，已符合刑法自首之要件，爰依刑法第62條前段
    之規定減輕其刑。
  (五)爰審酌被告與陳文謙、「阿和」利用深夜，攜帶西瓜刀、球
    棒、槍枝等足以致命之武器前往強盜，造成被害人丙○○、
    乙○○財物受損，離去前又開槍示威，其犯罪情狀惡劣，被
    告於犯罪後又否認犯行，態度不良，再審酌被告犯罪之動機
    、目的、平日素行、智識程度及犯罪後向警自首等一切情狀
    ，認檢察官於起訴書中求處有期徒刑15年過重，而量處如主
    文所示之刑，並定應執行之刑示懲。
  (六)扣案之西瓜刀1 把及未扣案之球棒1 支，被告既稱係陳文謙
    、「阿和」把強盜時所用之兇器交給伊，球棒當時就在車上
    等情，西瓜刀又係在陳文謙當日駕駛之車輛上尋得，顯見上
    開物品均為陳文謙、「阿和」所有，又係供強盜所用之物，
    而球棒雖未扣案，惟不能證明業已滅失，應依刑法第38條第
    1 項第2 款之規定宣告沒收，而未扣案之可發射子彈具有殺
    傷力之改造（土造）手槍1 支，雖非屬被告及陳文謙、「阿
    和」所有，已如前述，惟不能證明業已滅失，既為違禁物，
    不論是否屬於被告所有，均應依刑法第38條第1 項第1 款規
    定宣告沒收（該手槍雖為被告恐嚇罪所用之物，惟被告持有
    手槍之初並非以恐嚇為目的，又非屬被告、陳文謙所有之物
    ，自不另於恐嚇罪名下依刑法第38條第1 項第2 款諭知沒收
    ），而當天業經被告擊發之具有殺傷力之子彈1 顆，已不能
    再次擊發而不具殺傷力，並非違禁物，所餘彈殼1 個亦非犯
    罪所用或所得之物，爰不依刑法第38條規定宣告沒收，附此
    敘明。
據上論斷，應依刑事訴訟法第299 條第1 項前段、第300 條，槍
砲彈藥刀械管制條例第8 條第4 項、第12條第4 項，刑法第11條
前段、第28條、第330 條第1 項、第305 條、第55條、第51條第
5 款、第62條前段、第38條第1 項第1 款、第2 款，罰金罰鍰提
高標準條例第1 條前段、第2 條，判決如主文。
本案經檢察官徐文豪到庭執行職務。
中    華    民    國    95    年     5    月    5     日
                  臺灣桃園地方法院刑事第四庭
                        審判長法  官  黃斯偉
                              法  官  張淑華
                              法  官  蘇昭蓉
以上正本證明與原本無異。
如不服本判決，應於送達後10日內，向本院提出上訴狀。
                              書記官  韓若玉
中    華    民    國    95    年    5     月    5     日
附錄本案論罪科刑法條全文：
槍砲彈藥刀械管制條例第8條
未經許可，製造、販賣或運輸鋼筆槍、瓦斯槍、麻醉槍、獵槍、
空氣槍或第4 條第1 項第1 款所定其他可發射金屬或子彈具有殺
傷力之各式槍砲者，處無期徒刑或5 年以上有期徒刑，併科新臺
幣1 千萬元以下罰金。
未經許可，轉讓、出租或出借前項所列槍枝者，處 5 年以上有期
徒刑，併科新臺幣 1 千萬元以下罰金。
意圖供自己或他人犯罪之用，而犯前二項之罪者，處無期徒刑或
 7 年以上有期徒刑，併科新臺幣 1 千萬元以下罰金。
未經許可，持有、寄藏或意圖販賣而陳列第 1 項所列槍枝者，處
 3 年以上10年以下有期徒刑，併科新臺幣700 萬元以下罰金。
第 1 項至第 3 項之未遂犯罰之。
槍砲彈藥刀械管制條例第12條
未經許可，製造、販賣或運輸子彈者，處 1 年以上 7 年以下有
期徒刑，併科新台幣 500 萬元以下罰金。
未經許可，轉讓、出租或出借子彈者，處 6 月以上 5 年以下有
期徒刑，併科新台幣 300 萬元以下罰金。
意圖供自己或他人犯罪之用，而犯前二項之罪者，處 3 年以上
10 年以下有期徒刑，併科新台幣 700 萬元以下罰金。
未經許可，持有、寄藏或意圖販賣而陳列子彈者，處 5 年以下有
期徒刑，併科新台幣 300 萬元以下罰金。
第 1 項至第 3 項之未遂犯罰之。
中華民國刑法第330條
犯強盜罪而有第三百二十一條第一項各款情形之一者，處七年以
上有期徒刑。
前項之未遂犯罰之。
中華民國刑法第305條
(恐嚇危害安全罪)
以加害生命、身體、自由、名譽、財產之事，恐嚇他人致生危害
於安全者，處二年以下有期徒刑、拘役或三百元以下罰金。
附表：
一、扣案西瓜刀1 把。
二、未扣案之球棒1 把、具有殺傷力可發射子彈之改造（土造）
    槍枝1 支。


司法院資訊處製作；財團法人民間司法改革基金會備份。
